臺灣屏東地方法院刑事判決　　　　　　 100年度訴字第1370號
公　訴　人　臺灣屏東地方法院檢察署檢察官
被　　　告　蘇俊龍
上列被告因違反毒品危害防制條例案件，經檢察官提起公訴（10
0 年度毒偵字第2195號），因被告於準備程序中就被訴事實為有
罪之陳述，經告知簡式審判程序之旨，並聽取當事人之意見後，
經本院合議庭裁定由受命法官獨任進行簡式審判程序，茲判決如
下：
    主  文
蘇俊龍施用第一級毒品，處有期徒刑玖月，扣案殘留第一級毒品
海洛因之注射針筒壹支沒收銷燬。
    事  實
一、蘇俊龍前於民國87年間因施用毒品案件，經本院少年法庭裁
    定送觀察、勒戒，執行後因認無繼續施用毒品傾向，於87年
    8 月18日執行完畢釋放出所。又於同年間因施用毒品案件，
    經本院少年法庭裁定送觀察、勒戒，執行後因認有繼續施用
    毒品傾向，再經本院裁定令入戒治處所施以強制戒治，嗣經
    停止戒治、撤銷停止戒治，於89年10月15日執行完畢釋放出
    所。
二、詎蘇俊龍猶不知悔改，明知海洛因業經行政院公告列為毒品
    危害防制條例第2 條第1 項第1 款之第一級毒品，非經許可
    ，不得持有、施用，竟基於施用第一級毒品海洛因之犯意，
    於100 年8 月30日夜間11時許（起訴書誤載為100 年9 月1
    日16時許），在其位在屏東縣潮州鎮○○路113 號住處，以
    將海洛因加水稀釋置於注射針筒後注入體內之方式，施用海
    洛因1 次。嗣於100 年9 月1 日下午3 時45分許，在其上址
    住處，因另涉犯違反毒品危害防制條例案件經警依法執行拘
    提之際，即於有偵查犯罪權限之警員尚未發覺其上揭犯行前
    ，主動將其所有供己本案施用海洛因所用，且沾附殘留海洛
    因之注射針筒1 支交警扣案，並坦承上開犯行，自首而接受
    裁判。
三、案經屏東縣政府警察局潮州分局報告臺灣屏東地方法院檢察
    署檢察官偵查起訴。
    理  由
一、按除被告所犯為死刑、無期徒刑、最輕本刑為3 年以上有期
    徒刑之罪或高等法院管轄第一審案件者外，於法院行準備程
    序進行中，被告先就被訴事實為有罪之陳述時，審判長得告
    知被告簡式審判程序之旨，並聽取當事人、代理人、辯護人
    及輔佐人之意見後，裁定進行簡式審判程序；受命法官行準
    備程序，與法院或審判長有同一之權限，刑事訴訟法第273
    條之1 第1 項、第279 條第2 項前段分別定有明文。查本件
    被告蘇俊龍所犯非為死刑、無期徒刑、最輕本刑為3 年以上
    有期徒刑之罪或高等法院管轄第一審案件，其於本院100 年
    11月29日準備程序進行中，先就前揭被訴事實為有罪之陳述
    （見本院卷第24頁反面），經受命法官告知簡式審判程序之
    旨，並聽取當事人之意見後，本院合議庭認無不得或不宜改
    依簡式審判程序進行之處，爰依刑事訴訟法第273 條之1 第
    1 項，裁定本件由受命法官獨任進行簡式審判程序。並依刑
    事訴訟法第159 條第2 項、第273 條之2 規定，本件不適用
    同法第159 條第1 項關於傳聞法則之規定，證據調查亦不受
    同法第159 條第1 項、第161 條之2 、第161 條之3 、第16
    3 條之1 及第164 條至第170 條規定之限制，合先敘明。
二、上揭事實，業據被告於警詢、本院準備程序及審理時均坦承
    不諱（分見警卷第6 頁，本院卷第24頁反面、第28頁），並
    有臺灣屏東地方法院檢察署檢察官拘票1 紙、拘提報告書1
    紙、屏東縣政府警察局潮州分局扣押筆錄暨扣押物品目錄表
    1 份、臺灣屏東地方法院檢察署100 年度保管字第1543號扣
    押物品清單1 紙、扣案物品照片1 張、查獲照片2 張在卷可
    稽（見警卷第9 、10、12、27頁，偵卷第15、17頁），復有
    注射針筒1 支扣案可憑。另經屏東縣政府警察局潮州分局將
    被告於100 年9 月1 日下午4 時許經警採集之尿液（尿液編
    號潮警分A00000000 號），依法送交該管檢察長對於轄區內
    須檢驗尿液有無毒品反應之案件，已事前概括選任之鑑定機
    關，即正修科技大學超微量研究科技中心鑑定，經該中心以
    酵素免疫分析法（EIA ）初步檢驗、氣相層析／質譜儀法（
    GC／MS）確認檢驗，其檢驗結果認被告尿液呈嗎啡陽性反應
    等情，有屏東縣政府警察局潮州分局毒品案件受檢人尿液採
    證編號姓名對照表、正修科技大學超微量研究科技中心100
    年9 月15日編號R00 000000000 號尿液檢驗報告各1 紙在
    卷可稽（分見警卷第20頁，偵卷第19頁），參諸施用海洛因
    後1 小時，即可於尿液中檢出嗎啡成分乙節，業經衛生署管
    制藥品管理局90年5 月4 日管檢字第93902 號函述綦詳，此
    為科學上之專業解釋，並為本院審理是類案件已知悉之事項
    ，可見被告確有於上揭採尿時間前施用海洛因甚明。再者，
    上開扣案注射針筒1 支，經警以台灣尖端先進生技醫藥股份
    有限公司製造之毒品簡易快速篩檢試劑檢驗，結果呈嗎啡、
    海洛因陽性反應等情，有屏東縣政府警察局潮州分局查獲毒
    品類初步檢驗結果報告表1 紙存卷可證（見偵卷第18頁），
    可知上開扣案注射針筒確實沾附殘留海洛因無疑。經核上揭
    證據均足補強被告上揭自白，足認被告上揭任性性自白與事
    實相符，堪信為真實。本件事證明確，被告犯行洵堪認定。
    至公訴意旨固認被告係於100 年9 月1 日16時許（即下午4
    時許），在不詳處所，以不詳方式施用海洛因云云，然查被
    告於100 年9 月1 日下午3 時45分許即為警依法執行拘提到
    案，並於同日下午4 時20分許迄59分，在屏東縣政府警察局
    光華派出所接受承辦警員詢問等情，有拘提報告1 紙及調查
    筆錄1 份在卷可考（見警卷第3 、28頁），可知被告自100
    年9 月1 日下午3 時45分許迄同日下午4 時59分間，均在公
    權力制約、監督之下，其自無可能於100 年9 月1 日16時（
    即下午4 時許）許施用海洛因，公訴意旨顯然誤載，應予更
    正，併此敘明。
三、施用第一級毒品為犯罪行為，毒品危害防制條例第10條第1
    項定有處罰明文。故施用該毒品者，依前揭規定本應科以刑
    罰，惟基於於刑事政策，對合於一定條件之施用者，依同條
    例第20條、第23條之規定，施以觀察、勒戒及強制戒治之治
    療，期以保安處分替代刑罰，戒斷其身、心癮。惟亦僅限於
    「初犯」及「5 年後再犯」2 種情形，始應先經觀察、勒戒
    或強制戒治程序，不能逕行起訴，亦即設為施用毒品罪起訴
    條件之限制。但倘被告於5 年內已再犯，經依法再為保安處
    分或追訴處罰者，縱其第3 次（或第3 次以上）施用毒品之
    時間，在初犯之保安處分執行完畢釋放5 年以後，即非屬「
    5 年後再犯」之情形，且因前有「5 年內再犯」情形，顯見
    其再犯率甚高，原實施之保安處分無法收其實效，毋庸仍予
    寬典處遇，而應依該條例第10條逕予刑罰制裁（最高法院97
    年度第5 次刑事庭會議決議參照）。查被告有事實欄一所載
    之施用毒品紀錄，有臺灣高等法院被告前案紀錄表1 份在卷
    可按（見本院卷第7 至19頁），其於87年8 月18日觀察、勒
    戒執行完畢釋放後，即於同年間再犯施用毒品罪，參諸上揭
    說明，縱其本次施用毒品之時間已逾前揭觀察、勒戒執行完
    畢釋放後5 年，仍應依法追訴處罰。
四、論罪科刑：
(一)、海洛因為毒品危害防制條例第2 條第2 項第1 款所明定之第
    一級毒品，未經許可，不得持有及施用，是核被告蘇俊龍所
    為，係犯同條例第10條第1 項之施用第一級毒品罪。又其持
    有海洛因後進而施用，其持有之低度行為應為其施用之高度
    行為所吸收，不另論罪。
(二)、公訴意旨雖認被告於99年8 月19日縮刑期滿假釋出監，於10
    0 年3 月15日執行完畢，並請論以累犯云云，惟查被告於95
    年間因違反槍砲彈藥刀械管制條例，經本院以95年訴字第99
    5 號判決判處有期徒刑3 年4 月，經上訴後，由臺灣高等法
    院高雄分院以96年度上訴字第657 號判決駁回上訴而確定；
    於96年間因施用毒品案件，經本院以96年度易字第943 號判
    決判處有期徒刑6 月確定，上開案件經接續執行，於99年8
    月19日縮刑期滿假釋出監，嗣因被告於假釋期間再犯罪，上
    開假釋乃遭撤銷，於100 年9 月8 日入監執行殘刑6 月24日
    乙節，有上開前案紀錄表在卷可按，是被告顯未執行完畢，
    與刑法第47條第1 項累犯規定未合，自無從論以累犯，公訴
    意旨尚有違誤，併予指明。
(三)、被告於100 年9 月1 日下午3 時45分許，在其上址住處，因
    另涉犯違反毒品危害防制條例案件經警依法執行拘提之際，
    即於有偵查犯罪權限之警員尚未發覺其上揭犯行前，主動將
    其所有供己本案施用海洛因所用，且沾附殘留海洛因之注射
    針筒1 支交警扣案，並坦承上開犯行等情，業據被告供承在
    卷（見警卷第4 頁），並有查獲施用毒品案件報告表、臺灣
    屏東地方法院檢察署檢察官拘票、拘提報告書各1 紙附卷可
    證（見警卷第21、27、28頁），堪認被告係對於未發覺之施
    用第一級毒品罪自首，且尚知悔悟、未逃避而接受本院裁判
    ，並因而減省訴訟資源，爰依刑法第62條前段之規定，減輕
    其刑，公訴意旨漏未斟酌被告自首之情，尚有疏漏。
(四)、爰審酌被告曾因施用毒品經執行觀察、勒戒及強制戒治，詎
    仍再犯本案，顯見其無戒除毒癮之意，惟施用毒品係自我戕
    害，尚未嚴重害及他人，犯罪所生損害非鉅，並念其始終坦
    承犯罪，態度尚佳等一切情狀，量處如主文所示之刑，以示
    儆懲。
(五)、扣案之注射針筒1 支沾附殘留有海洛因，業如前敘，該等海
    洛因核屬第一級毒品；上開注射針筒以目前技術尚無法將之
    與該等海洛因完全析離，觀之上開扣案物照片1 張自明（見
    警卷第），已與該等海洛因結合一體，應同視為第一級毒品
    級毒品，且均係被告供己施用海洛因所用之物，業據被告自
    承屬實（分見警卷第4 頁、本院卷第28頁），均應依毒品危
    害防制條例第18條第1 項前段規定，宣告沒收銷燬，公訴意
    旨認應依刑法第38條第1 項第2 款規定沒收，並未適當，附
    此說明。被告所持供己施用之海洛因已施用耗盡，亦經被告
    供承明確（見本院卷第28頁反面），且無證據證明現尚存在
    ，爰不併予宣告沒收，末此敘明。
據上論斷，應依刑事訴訟法第273 條之1 第1 項、第299 條第1
項前段，毒品危害防制條例第10條第1 項、第18條第1 項前段，
刑法第11條、第62條前段，判決如主文。
本案經檢察官邱呂凱到庭執行職務。
中    華    民    國   100    年    12    月    13    日
                  刑事第五庭    法  官  黃柏霖
以上正本證明與原本無異。
如不服本判決應於收受判決後10日內向本院提出上訴書狀，並應
敘述具體理由；其未敘述上訴理由者，應於上訴期間屆滿後20日
內向本院補提理由書（均須按他造當事人之人數附繕本）「切勿
逕送上級法院」。
中    華    民    國   100    年    12    月    16    日
                                書記官  史安琪
附錄本案論罪科刑法條：毒品危害防制條例第10條第1 項。
毒品危害防制條例第10條施用第一級毒品者，處6 月以上5 年以
下有期徒刑。
施用第二級毒品者，處 3 年以下有期徒刑。